臺灣高雄地方法院民事裁定　　　　　　 96年度審抗字第237號
抗　告　人　甲○○
　　　　　　丙○○
　　　　　　子○○
　　　　　　寅○○
　　　　　　辛○
　　　　　　丑○○
　　　　　　丁○○
　　　　　　辰○○○
　　　　　　卯○○○
　　　　　　癸○○
　　　　　　庚○○
　　　　　　壬○○
　　　　　　己○○
相　對　人　馬來西亞商富析資產管理股份有限公司台灣分公司
法定代理人　戊○○
訴訟代理人　乙○○
上列抗告人因與相對人間拍賣抵押物事件，對於中華民國96年4
月13日本院96年度拍字第947號所為裁定，提起抗告，裁定如下
：
    主  文
抗告駁回。
抗告程序費用壹仟由抗告人負擔。
    理  由
一、本件雖僅由抗告人子○○、寅○○及辛○提起抗告，但其等
    就東金段1819地號土地係與丑○○、丁○○、辰○○○、卯
    ○○○、癸○○、庚○○、壬○○、己○○（下稱丑○○等
    人）公同共有，故其等提起抗告之效力，依民事訴訟法第56
    條規定，效力及於丑○○等人，故一併列丑○○等人為抗告
    人，先予說明。
二、按抵押權人於債權已屆清償期而未受清償者，得聲請法院拍
    賣抵押物，就其賣得價金而受清償，民法第873 條第1 項定
    有明文。又聲請拍賣抵押物，原屬非訟事件，祇須其抵押權
    已經依法登記，且債權已屆清償期而未受清償，法院即應為
    准許拍賣之裁定。亦有最高法院49年台抗字第244 號、58年
    台抗字第524 號判例意旨可供參酌。則抵押權人依上開規定
    聲請拍賣抵押物，係屬非訟事件，祗須其抵押權在形式上已
    依法登記，且所擔保之抵押債權經形式上審查結果亦已屆清
    償期而未受清償，法院即應為准許拍賣抵押物之裁定。再者
    ，依土地登記規則第107 條規定，分別共有土地，部分共有
    人就應有部分設定抵押權者，於辦理共有物分割登記時，該
    抵押權按原應有部分轉載於分割後各宗土地之上。但經先徵
    得抵押權人同意者，該抵押權僅轉載於原設定人分割後取得
    之土地上。
三、本件相對人主張債務人趙瑞恭於民國80年10月11日以其所有
    如原裁定附表所示不動產之應有部分1/5 ，為向第三人中國
    農民銀行借款，而設定新台幣720 萬元之本金最高限額抵押
    權予該銀行供擔保。嗣中國農民銀行於95年5 月1 日將其債
    權及抵押權移轉與第三人合作金庫商業股份有限公司，合作
    金庫股份有限公司則再於95年10月25日將該債權及抵押權移
    轉與相對人，並均經辦理債權讓與公告及變更抵押權登記在
    案。又如附表所示之不動產嗣後雖經判決分割而移轉登記為
    抗告人單獨所有，但相對人之抵押權仍追及於各該不動產上
    ，而趙瑞恭所借款項既有屆清償期而未受清償之情事，相對
    人自得聲請拍賣抵押物等情，有相對人提出之借據、抵押權
    設定契約書、他項權利證明書及土地並建物登記謄本在卷可
    稽，原法院經審核結果，依上開規定准許相對人拍賣抵押物
    之聲請，即與法律規定相符而無違誤。
四、抗告意旨雖陳稱抗告人係經由法院判決分割共有物所取得各
    該不動產之所有權，並非由趙瑞恭讓與而取得，且抗告人並
    未向銀行借款，故不能對上開不動產為拍賣等語。然本件經
    拍賣抵押物原係因趙瑞恭以其在東金段1816、1817、1818、
    1819、1820地號土地之應有部分1/5 設定本件抵押權後，經
    法院判決分割而由抗告人單獨取得，並因土地登記規則第10
    7 條之規定而將抵押權轉載於分割後之各筆土地上，有本院
    91年度訴字第2212號判決在卷可稽。則相對人於趙瑞恭就所
    借款項未依約清償後，依上開條文規定，自得拍賣抵押物以
    資受償，並不因抗告人是否為該借款之債務人而有不同，抗
    告人提起抗告，請求廢棄原裁定，並無理由，應予駁回。又
    本件抵押權仍得經抵押權人即相對人之同意而轉載至趙瑞恭
    所單獨取得之1820地號土地上，抗告人亦得與相對人為此項
    轉載之協商，以避免僅拍賣應有部分之不利益，併予說明。
五、據上論結：本件抗告為無理由，依非訟事件法第46條、第21
    條第2 項、第24條第1 項，民事訴訟法第495 條之1 第1 項
    、第449 條第1 項、第85條第1 項前段，裁定如主文。
中　　華　　民　　國　　96　　年　　11　　月　　26　　日
                            民事第二庭
                                審判長法　官  林紀元
                                      法　官　蘇姿月
                                      法　官　楊國祥
以上正本證明與原本無異。
如不服本裁定應於送達後10日內向本院提出再抗告狀，並繳納再
抗告費新台幣1000元。再為抗告應以適用法規顯有錯誤為理由，
並經本院之許可，該許可以原裁定所涉及之法律見解具有原則上
重要性者為限。
中　　華　　民　　國　　96　　年　　11　　月　　26　　日
                                      書記官　林怡君
